【裁判字號】    89,訴,1330
【裁判日期】    891108
【裁判案由】    宣告調解無效
【裁判全文】
臺灣臺中地方法民事裁定  八十九年度訴字第一三三○號
    原      告  甲○○
    訴訟代理人  陳光龍律師
    被      告  庚○○      住.
    被      告  丙○○      住.
    右  一  人
    訴訟代理人  庚○○      住.
                壬○○○    住.
    被      告  子○○      住.
    被      告  丁○○      住.
    右  一  人
    訴訟代理人  己○○      住.
    被      告  辛○○      住.
    右  一  人
    訴訟代理人  陳春桂      住.
    被      告  戊○○      住.
    被      告  癸○○      住.
    右  一  人
    訴訟代理人  乙○○      住.
右當事人間宣告調解無效事件，本院裁定如左：
    主      文
原告之訴駁回。
訴訟費用由原告負擔。
    理      由
一、按經法院核定之民事調解有無效或得撤銷之原因者，當事人得向原核定法院提起
    宣告調解無效或撤銷調解訴訟。前項訴訟，當事人應於法院核定之調解書送達後
    三十日內提起之，鄉鎮市調解條例第二十六條定有明文。再按起訴不合程式或不
    備其他要件者，法院應以裁定駁回之，民事訴訟法第二百四十九條第一項第六款
    亦定有明文。
二、本件兩造因共有土地分割事件，於民國八十六年十二月三十日，在台中縣大肚鄉
    調解委員會進行調解，並在調解成立後，由台中縣大肚鄉公所將調解書送本院於
    八十七年十月十九日以八十七年度沙核字第一七０五號依法審核且准予核定之情
    ，業據原告提出調解書一份附卷足參，且為兩造所不爭執，自堪信為真實。又原
    告及被告子○○、戊○○、癸○○均另陳稱：台中縣大肚鄉公所寄發經法院核定
    後之調解書，並未附上分割之地籍圖，台中縣大肚鄉公所並未合法送達調解書，
    是原告提起本件訴訟未逾鄉鎮市調解條例第二十六條第二項所定之三十日法定期
    間等語，且原告亦主張該次調解有民法上無效之原因，並不因三十日之法定不變
    期間經過而成為有效，自得提起本件訴訟云云，然被告庚○○、丙○○、丁○○
    、己○○則陳稱：該次調解係經兩造同意，並經台中縣大肚鄉調解委員說明後，
    兩造始在調解書蓋章，並無無效之原因，且調解書並已送經台灣台中地方法院核
    定，台中縣大肚鄉公所寄發經法院核定後之調解書時，均有附上分割之地籍圖，
    是原告提起本件訴訟已逾鄉鎮市調解條例第二十六條第二項所定之三十日法定不
    變期間，其訴應屬不合法等語，本件兩造就上開經法院核定之調解書有無合法送
    達既有所爭執，則本件所應探究者係上開兩造之調解有無民法上之無效原因及該
    經法院核定之調解書係於何時送達兩造？本院查：
（一）證人即負責兩造調解時紀錄事宜、並將調解結果製成調解書送請法院核定之台
      中縣大肚鄉調解委員會秘書賴江鎮到庭結證稱：「調解筆錄是我製作的，調解
      成立後由到場當事人簽名蓋章，筆錄製作好時有附略圖，當初（兩造）所述與
      筆錄所載相同，依法送法院核備‧‧‧。」等語，又證人即原告所委託到場洽
      談調解之承辦代書廖文湖亦到庭結證稱：「調解筆錄上簽名是他們（指兩造）
      授權我太太代簽，印章是當事人自己所蓋。鑑界後原告才發現需拆屋且屋後沒
      出路，當時我有提醒原告，原告自己說只要能分割就好，當天因我有客戶，故
      委請我太太出席調解會，調解內容都有念給當事人聽，都經當事人同意，當時
      原告認為不會拆到他的房屋，現有約三米半路可通行，地政測量圖與略圖沒差
      很多。」等語（見本院八十九年八月二日言詞辯論筆錄），另證人即台中縣大
      肚鄉調解委員劉文芳、張春夫、趙思齊、林柏榮亦均到場證稱：本件調解時，
      兩造均同意用分割略圖分割，且在地政機關製成果圖後，兩造始在和解書上簽
      名，調解委員再依和解內容作成調解筆錄等語，另參之原告亦不否認證人廖文
      湖係其所委任參與調解之人及該調解書上其所有之印文係屬真正等情，顯見該
      次之調解係經由兩造之合意進行，並無民法上之無效原因，又原告復未舉證證
      明該次調解確實未經兩造合意，自難僅憑兩造之陳述不一，即遽認該次調解係
      屬無效，則原告主張該次調解並未經兩造合意，有無效之原因，其提起本件訴
      訟應無鄉鎮市調解條例第二十六條第二項之三十日不變期間適用云云，應屬無
      據。
（二）再者，原告雖對八十八年七月五日已收到台中縣大肚鄉公所寄發業經法院核定
      之調解書乙節並不爭執，然另主張：該次鄉公所寄發之調解書並未附有分割附
      圖，該次送達並不合法云云，惟證人即台中縣大肚鄉調解委員會秘書賴江鎮已
      於本院審理時結證稱：「‧‧‧調解書交由收發人員寄給當事人，大肚鄉公所
      八十八年七月五日肚鄉民字第八七０九號函寄給原告時有連同核定後之調解書
      及附圖。」、「當時當事人全部補寄調解書及附圖，補寄二次，八十八年六月
      、七月各一次，每次均有附圖，第一次是當事人向民政課要求補寄，第二次因
      有人反應（『映』之誤）沒收到，故又再補寄，附圖都與調解書訂在一起。」
      等語，核與被告庚○○、丙○○、丁○○、己○○所稱之情節相符，證人賴江
      鎮既係兩造調解之紀錄，且處於客觀中立之第三者立場，其證言應無偏頗兩造
      任何一方之理，故證人賴江鎮之證言應堪採信，足認原告於八十八年七月五日
      所收受之調解書應有土地分割附圖，該此送達應屬合法。此外，原告復未能舉
      證以實其說，則原告主張其於八十八年七月五日收到之調解書未附有分割附圖
      乙節，並不足取。綜上所述，本件兩造調解成立後所作成之調解書，既經法院
      核定，且台中縣大肚鄉公所並於八十八年七月五日將核定後之調解書送達原告
      ，已如前述，原告自應以該調解書送達之日即八十八年七月五日後，起算三十
      日之不變期間提起本件訴訟，詎原告乃遲於八十九年三月十四日始提起本件訴
      訟（有本院收狀戳在卷足憑），則依首開法條規定，本件原告之訴，顯然已逾
      鄉鎮市調解條例第二十六條第二項所定三十日之不變期間，而屬不合法，應予
      駁回。
三、據上論結，本件原告之訴為不合法，依民事訴訟法第二百四十九條第一項第六款
    、第九十五條、第七十八條，裁定如主文。
中    華      民      國    八十九    年       十一     月      八      日
                                臺灣臺中地方法院民事第四庭
~B法      官  王世華
右正本證明與原本無異
如對本裁定抗告須於裁定送達後十日內向本院提出抗告狀
中      華      民    國    八十九    年       十一     月      八      日
~B法院書記官


司法院資訊處製作；財團法人民間司法改革基金會備份。
